最高法院刑事判決　　　　　　　九十六年度台上字第五三三號
上　訴　人　台灣高等法院檢察署檢察官
上　訴　人
即　被　告　甲○○
　　　　　　　　　　2樓之10
選任辯護人　鄭崇文律師
上列上訴人等因被告偽造文書案件，不服台灣高等法院中華民國
九十三年五月十八日第二審判決（九十三年度上訴字第二五三號
，起訴案號：台灣台北地方法院檢察署九十一年度偵緝字第七二
五號、九十一年度偵字第八七０二號），提起上訴，本院判決如
下：
    主  文
上訴駁回。
    理  由
按刑事訴訟法第三百七十七條規定：上訴於第三審法院，非以判
決違背法令為理由，不得為之。是提起第三審上訴，應以原判決
違背法令為理由，係屬法定要件。如果上訴理由係對原審已調查
明確並於判決內論駁或說明之事項，徒憑己見重為事實之爭辯，
或任意指摘，顯與法律規定得為第三審上訴理由之違法情形不相
適合時，俱應認其上訴為違背法律上之程式，予以駁回。上訴人
即被告甲○○上訴意旨略稱：(1)關於案內台灣銀行股份有限公司
（下稱台灣銀行）李文輝一億美元存款證明（下稱系爭存款證明
）及英文承諾書是否為被告所偽造，原審未調查李文輝與被告交
往過程有無交付該文件予被告，該文件上李文輝簽名何來，及依
被告之聲請鑑定字跡，以資認定，有調查職責未盡之違法。(2)依
告訴人森里正和所供，其既曾詢問日本銀行人員，應知悉系爭存
款證明不能被日本銀行接受，卻仍電匯日幣（下同）三百萬元進
入被告指示之戶頭，雙方覺書亦約定其應支付被告一千萬元開發
費用，足證被告所稱係作為開發ＨＩＰ案之後續資金無訛，被告
予以使用係屬合法。(3)證人李佳麗子隱瞞其曾打傷被告及毀損被
告之眼鏡，經法院簡易判決處刑之事實，其證詞堪認偽證；另李
文輝否認出具上述文件予被告，楊真亦否認有轉交各該文件予
被告情事，惟前後供述矛盾，有偽證傾向，其等供詞不實，原審
就該李文輝授權書之真正用途及其上簽名是否即為被告黏貼於上
述英文承諾書上之中文簽名，僅憑李文輝、楊真之片面供述，
遽行判決，顯屬率斷云云。
惟查：原判決維持第一審依牽連犯從一重論處上訴人即被告甲○
○連續行使偽造私文書，足以生損害於他人罪刑之判決，駁回被
告及檢察官在第二審之上訴，係依憑：被告之供述，證人森里正
和、李佳麗子、楊真、李文輝之證供，卷附李文輝民國八十九
年十二月二日授權書、台灣銀行存款證明書、九十年七月十二日
傳真、李文輝承諾書、日本東京「三菱銀行」外國送金依賴書、
台灣銀行國外營業部九十一年六月十四日國營存字第０九一０六
０二六五八一號函、世華聯合商業銀行成功分行九十一年八月五
日九一世功字第一一九號函檢附之李淑英帳戶交易明細表等證據
，為其論罪之依據。並敘明：(1)被告於警詢供承：系爭存款證明
係伊提交李佳麗子等人，要去問日本的銀行是否可以申請借貸，
叫森里正和匯款三百萬元之目的是為防止李佳麗子等人做違反國
際金融規定，保證資方資料不外洩云云，其傳真予李佳麗子之「
操作保證金匯款證明」亦載稱九十年七月十三日匯款之三百萬元
保證金之用途，「是保證在日本融資申請人操作方……如符合上
述完成獲利撥款，資方同意申請人操作方解除標地保證」等語，
另上開日本三菱銀行外國送金依賴書上送金目的欄亦載為「保證
金」，森里正和如非與被告約定用途為上開借貸方案之保證金，
於匯款時當不致為該記載，且參酌森里正和因ＨＩＰ系統案已先
後於八十九年三至七月間，分別電匯一百萬元、三百萬元、二百
萬元予被告，而該ＨＩＰ系統開發案於八十九年八、九月碰到技
術上之困難，為被告所是承，森理正和焉有於碰到開發案技術瓶
頸之一年後，仍為該匯款之可能，是被告所辯該筆款項係繼續供
作開發ＨＩＰ系統案之用，洵無足採。(2)台灣銀行從未簽發系爭
存款證明之證明文件，有該銀行上述覆函可稽，系爭存款證明確
係偽造；證人楊真並證稱：伊在八十九年十月至十二月間曾經
拿過李文輝之授權書予被告，委託其代表李文輝前往台北市福華
飯店與外國人談投資案，因被告懂英文，所以有英文資料會叫被
告幫忙，當時被告打好授權書內容，由伊簽李文輝姓名，但僅有
這一次交授權書給被告，未見過系爭存款證明書及承諾書等語，
李文輝亦證稱：楊真曾打電話說有投資案要伊去看，伊以口頭
要楊真去瞭解，因為楊真當時只有說一個投資案，對於投資
對象國籍及內容又不瞭解，伊沒有出具授權書、存款證明及承諾
書，授權書及台灣銀行存款證明書（應為承諾書之誤）上面之李
文輝筆跡為伊所有，但伊未簽前開二份文件等語，被告於檢察官
訊問時且供陳該授權書與森里正和要融資之事無任何關係，顯見
該份李文輝之授權書確係因另件事務委託被告，而由楊真所交
予，被告竟執以取信於森里正和，且執以指定森里正和匯入李淑
英設於世華聯合商業銀行成功分行第000000000000
號帳戶，傳真李佳麗子提供上開帳戶資料，稱係「李先生女兒的
帳戶資料」，而該李淑英並非李文輝之女兒，為被告之友人，為
被告所自陳，足證被告係施用詐術，及具不法所有之意圖。(3)被
告及告訴人等均無法指陳上開授權書、承諾書之原本在何處，李
文輝固稱卷內影本上之李文輝署押係其筆跡，但其未簽此二份文
件等語，而其筆順、形狀、書寫力道極其近似，併參酌證人森里
正和、李佳麗子之指證，其等均未見正本，足認前開承諾書上之
簽名，係被告將之前李文輝授權書上李文輝之簽名及事前取得之
英文簽名黏貼於承諾書上偽造而成各等情。對於認定被告確有偽
造私文書並予以行使及詐欺之事實，其否認犯行所辯均不足採信
各節，俱逐予說明審認、論駁綦詳，其推理論斷於證據法則等並
無違背。又上述李文輝授權書、承諾書確係被告所偽造，經原判
決敘明認定之依據及理由，事證已臻明確，原審縱未再贅為無益
之字跡鑑定，於認定事實及判決結果均無影響，自難遽認即有違
背調查證據必要性之違法。被告其餘上訴意旨係對原審已調查明
確並於判決內論駁或說明之事項，徒憑己見重為事實之爭辯，或
任意指摘，顯與法律規定得為第三審上訴理由之違法情形不相適
合。綜上說明，應認本件被告上訴違背法律上之程式，予以駁回
。至檢察官上訴意旨略稱：原判決認被告有能力進行開發進行Ｈ
ＩＰ系統，並確有開發進行ＨＩＰ系統，進行相關研究，否則告
訴人不致再與被告合作前揭日本融資案，被告與告訴人訂定ＨＩ
Ｐ系統之開發計畫應無詐欺之意圖，仍維持第一審無罪之判決，
認事用法違背法令云云，顯係僅就被告另被訴於八十九年二月間
，向森里正和佯稱願與其合作開發ＨＩＰ系統，致使森里正和信
以為真而陷於錯誤，先後於八十九年三月二十四日、同年四月二
十四日、同年七月七日，分別電匯一百萬元、三百萬元、二百萬
元予被告，涉犯刑法第三百三十九條第一項之詐欺罪嫌，經原判
決認不能證明成立犯罪，於理由說明因與前開論罪科刑部分有裁
判上一罪之關係，不另為無罪之諭知部分，提出其不服原判決之
理由。惟按：第三審上訴書狀，應敘述上訴之理由，其未敘述者
，得於提起上訴後十日內補提理由書於原審法院；其已逾上述期
間，而於第三審法院未判決前仍未提出上訴理由書狀者，第三審
法院應以判決駁回之。刑事訴訟法第三百八十二條第一項、第三
百九十五條後段規定甚明。本件檢察官不服原判決提起第三審上
訴，其就原判決關於被告偽造私文書部分，並未敘述理由，迄今
逾期已久，於本院未判決前仍未提出，依上開規定其該部分上訴
自非合法；且本件上訴人等對行使偽造私文書部分之上訴既均不
合法，應從程序上予以駁回，檢察官就上開詐欺輕罪上訴部分（
本不得單獨提起第三審上訴），即無從適用審判不可分原則，併
為實體上審判，應併予駁回。
據上論結，應依刑事訴訟法第三百九十五條前段，判決如主文。
中　　華　　民　　國　九十六　年    一　  月  二十五　日
                      最高法院刑事第七庭
                          審判長法官  呂　潮　澤
                                法官  吳　昆　仁
                                法官  孫　增　同
                                法官  趙　文　淵
                                法官  吳　　　燦
      本件正本證明與原本無異
                                      書  記  官
中　　華　　民　　國　九十六　年    一　  月  三十一　日
                                                     ｍ
